臺灣高等法院臺南分院刑事判決　 96年度重上更(一)字第204號
上　訴　人
即　被　告　甲○○
選任辯護人　鍾夢賢律師
上列上訴人因違反廢棄物清理法案件，不服臺灣臺南地方法院八
十九年度訴字第一四六四號中華民國九十二年十二月十一日第一
審判決（起訴案號：臺灣臺南地方法院檢察署八十九年度營偵字
第一○七一號，及台灣高雄地方法院移送併辦：台灣高雄地方法
院九十年度訴字第七六一號），提起上訴，判決後經最高法院第
一次發回更審，本院判決如下：
    主  文
原判決撤銷。
甲○○事業負責人未依規定領有廢棄物清除許可證，從事廢棄物
清除，處有期徒刑壹年。
    事  實
一、甲○○係岡金公司之負責人，明知公、民營廢棄物清除、處
    理機構經營廢棄物之貯存、清除或處理業務，應向地方主管
    機關申請核發許可證，如未依法領有廢棄物清除、處理許可
    證或核備文件，從事廢棄物之清除者，應受刑事處罰，其未
    領有許可證，竟為處理事業廢棄物廢鋁渣，而基於違反廢棄
    物清理法之犯意，自民國（下同）八十九年五月十六日十時
    許起，由知情之涂忠義（業經原審判處有期徒刑一年確定）
    提供座落台南縣北門鄉○○段地號七五二之三四號土地，供
    甲○○回填及堆置該事業廢棄物之廢鋁渣，並由甲○○僱用
    不知情之司機張勝義及劉坤男二人分別駕駛貨車載運上開事
    業廢棄物至上址傾倒，迄於八十九年七月五日十四時五十分
    ，司機張勝義及劉坤男正準備傾倒該廢鋁渣之事業廢棄物之
    際，適經台南縣政府環境保護局人員，會同警員到場稽查查
    獲上情。
二、案經台南縣警察局學甲分局報請台灣台南地方法院檢察署檢
    察官偵查起訴，及移送併辦。
    理  由
壹、有罪部分，即關於被告將鋁渣廢棄物傾倒、棄置於台南縣北
    門鄉○○段地號七五二之三四號土地（即台灣台南地方法院
    八十九年度訴字第一四六四號）部分：
一、訊據上訴人即被告甲○○矢口否認有何上開犯行，辯稱「伊
    所堆置的是氧化鋁與廢土，非有害之事業廢棄物，且係可再
    利用之物，並無違法」云云。
二、經查：
  (一)按廢棄物清理法所規定之廢棄物分二種：(1)一般廢棄物：指
    垃圾、糞尿、動物屍體或其他非事業機構所產生足以污染環
    境衛生之固體或液體廢棄物。(2)事業廢棄物：可分為有害
    事業廢棄物：由事業機構所產生具有毒性、危險性，其濃度
    或數量足以影響人體健康或污染環境之廢棄物。一般事業
    廢棄物：由事業機構所產生有害事業廢棄物以外之廢棄物。
    故稱「事業廢棄物」者，包括由中央主管機關會商中央目的
    事業主管機關訂定公告認定標準之事業機構所產生具有毒性
    、危險性，其濃度或數量足以影響人體健康或污染環境之廢
    棄物之有害事業廢棄物，及由事業機構所產生有害事業廢棄
    物以外之廢棄物之一般事業廢棄物，此觀之廢棄物清理法第
    二條定義自明。查本件廢鋁渣係屬無害性質，為一般事業廢
    棄物，此有台南縣政府九十年二月二日八九府環廢字第一三
    一八三號函文在卷足參（見原審一卷第四二頁）。
  (二)被告有於上揭時間，由已判決確定之涂忠義，提供上開地點
    ，並由被告雇用司機張勝義及劉坤男二人分別駕駛貨車載運
    上開該廢鋁渣至上址堆置等事實，業據被告供明在卷；且查
    獲當時上開二輛貨車上，確實載有廢鋁渣至上址傾倒等情，
    又據證人即司機張勝義、劉坤男於警訊時證述屬實；另証人
    張勝義於警詢時亦證稱「是由甲○○出面委託我傾倒，車資
    亦由甲○○支付，每趟車資新台幣六千元，第一趟是八十九
    年五月十六日十時許，由甲○○與涂忠義二人約定我載往台
    南縣北門鄉等候，再一同前往被查獲處，‧‧‧從頭到尾七
    趟均是傾倒鋁渣」等語（見同上警卷第十頁背面起至第十一
    頁背面），証人張勝義於原審審理時亦証述「確受雇於被告
    載運該廢鋁渣至上開土地」等情（見原審卷一第三二頁至第
    三三頁）；證人劉坤男於警訊中亦證稱「確有載運該廢鋁渣
    至上址，費用由被告支付」等情（見同上警卷第十六頁背面
    至第十七頁）；再者，上開土地上確有傾倒廢鋁渣之廢棄物
    ，且依卷附照片所攝，該廢鋁渣係堆置在上址，並無回填或
    將之整平之情事，復有台南縣環保局廢棄物稽查紀錄表一件
    及現場照片影本八張附卷可稽（見台南縣警察局學甲分局第
    ０七六二二號警卷），足認被告確有雇用証人張勝義、劉坤
    男載運該廢鋁渣至上址傾倒，可堪認定。
  (三)被告雖辯稱「該廢鋁渣係可再利用之物」云云。然查，稽之
    被告於警詢時已供認「該批查獲之鋁渣貨主係我所有，係自
    高雄縣阿蓮鄉復安村復安十六之六號我以前之煉鋁場製造後
    所剩餘之鋁渣，是涂忠義向我稱他所有之土地魚池低窪，需
    要土方填平，我知道後才主動委請張、劉二司機載運我工廠
    所剩之鋁渣至涂某之土地填倒，車資由我支付，每趟六千元
    ，‧‧‧因我工廠目前停廠而堆置之廢鋁渣無法清理，致我
    委請張、劉二人運往涂某低窪地填埋」等語（見同上警卷第
    四頁）；且上開廢鋁渣，主要組成中氧化鋁之含量相當高，
    而氧化矽之含量則偏低，因此鋁渣之熔點甚高（約在１７０
    ００至１８００度），並不適宜作為製磚之主原料，有經濟
    部工業局九十三年七月八日工永字第０９３００２１４８５
    ０號函可按（見本院上訴卷第一六三頁至第一六四頁），而
    被告於本院前審亦供認「其所堆放之鋁渣是再利用完之廢棄
    物，而非再利用之廢鋁渣」等語（見本院上訴卷第一六九頁
    ），是上開廢鋁渣已屬不可供再利用之事業廢棄物無訛，被
    告上開所辯，自無足取。
  (四)又按「事業廢棄物之再利用，不受廢棄物清理法第二十八條
    、第四十一條之限制」，固為廢棄物清理法第三十九條第一
    項所明定。而廢單一金屬料（銅、鋅、鋁、錫）屬公告之「
    一般事業廢棄物再利用之類別及管理方式」之再利用類別，
    即可依公告管理之方式，送交具再利用能力之事業機構逕行
    再利用，毋須另外申請廢棄物清除、處理許可證，惟清除行
    為需符合「事業廢棄物貯存清除處理方法及設施標準」之相
    關規定，此業經行政院環境保護署以九十年五月十八日（九
    ○）環署廢字第○○二六九二五號函復原審在案，並有該函
    附卷可佐（見原審卷一第一００至一０一頁），且廢鋁屑、
    鋁渣如為單一金屬，可視為公告再利用管理方式之來源範疇
    ，亦經經濟部工業局函釋在案，有該局九十年五月二十五日
    工（九○）永字第九○○○一七三六五○號函在卷可稽（見
    原審卷一第一一八、一一九頁）。準此，廢鋁雖屬上開可再
    利用之事業廢棄物，然本件被告傾倒堆置於上址之物即廢鋁
    渣，既係再利用完之事業廢棄物，已非屬上揭行政院環境保
    護署函釋及經濟部工業局函釋所稱之「可再利用之廢棄物」
    ，自無廢棄物清理法第三十九條規定之適用，從而上開廢鋁
    渣之清除、處理，仍應依規定領有廢棄物清除、處理許可證
    或核備文件，始可為之，尚難以廢鋁係可再利用之廢棄物，
    則以該廢鋁再利用後之廢鋁渣之清除、處理，亦可適用上開
    規定，而無同法第四十一條（即修正前同法第二十條）之適
    用，被告此部分所辯，亦無可採。
  (五)末按廢棄物清理法第四十六條第一項第四款所規定之犯罪構
    成要件行為，計有「貯存」、「清除」及「處理」三者，其
    中所謂「貯存」，指一般廢棄物於清除、處理前，放置於特
    定地點或貯存容器、設施內之行為，「清除」則指一般廢棄
    物之收集、運輸行為，至「處理」則包含(1)中間處理：指一
    般廢棄物在最終處置前，以物理、化學、生物、熱處理、堆
    肥或其他處理方法，改變其物理、化學、生物特性或成分，
    達成分離、減積、去毒、固化或安定之行為。(2)最終處置：
    指將一般廢棄物以安定掩埋、衛生掩埋或封閉掩埋之行為。
    (3)再利用：一般廢棄物做為原料、材料、燃料、填土或其他
    經中央主管機關及目的事業主管機關認定之用途行為，有行
    政院環境保護署發布之「一般廢棄物貯存清除處理方法及設
    施標準」可資參酌，被告既雇用司機張勝義及劉坤男二人載
    運上開廢鋁渣至涂忠義提供之上址傾倒，並未為廢棄物之處
    理，則被告顯係從事一般事業廢棄物之清除行為甚明。
  (六)綜上各節，參互印證，被告甲○○有於上時、地，「清除」
    上開一般事業廢棄物之廢鋁渣行為，被告上開所辯，均係事
    後卸責之詞，均無可採，本件事證已臻明確，被告犯行，堪
    以認定。
三、比較新舊法適用部分：
  (一)按行為後法律雖有修正，但其內容僅係形式上做文字之修正
    ，或僅係將法理明文化，或僅係易動法條項次時，因未涉及
    犯罪構成要件或處罰內容之變更，自非屬法律之變更，而無
    依刑法第二條第一項之規定予以比較新舊法之必要。查被告
    行為後，廢棄物清理法於九十年十月二十四日經總統公布施
    行，修正後第四十六條第一項第二、四款規定：「有左列情
    形之一者，處一年以上五年以下有期徒刑，得併科新臺幣三
    百萬元以下罰金：二、事業負責人或相關人員未依本法規定
    之方式貯存、清除、處理或再利用廢棄物，致污染環境。四
    、未依第二十條規定領有廢棄物清除、處理許可證或核備文
    件，從事廢棄物貯存、清除、處理，或未依廢棄物清除、處
    理許可證或核備文件內容貯存、清除、處理廢棄物者。」；
    另九十五年五月五日修正同年七月一日施行之廢棄物清理法
    第四十六條第一項第四款亦規定: 「有下列情形之一者，處
    一年以上五年以下有期徒刑，得併科新臺幣三百萬元以下罰
    金：四、未依第四十一條第一項規定領有廢棄物清除、處理
    許可文件，從事廢棄物貯存、清除、處理，或未依廢棄物清
    除、處理許可文件內容貯存、清除、處理廢棄物。」；而依
    被告行為時之廢棄物清理法（八十八年七月十四日修正公布
    ）第二十二條第二項第四款則規定：「有左列情形之一者，
    處一年以上五年以下有期徒刑，得併科一百萬元以下罰金︰
    四、未依第二十條規定領有廢棄物清除、處理許可證或核備
    文件，從事廢棄物貯存、清除、處理，或未依廢棄物清除、
    處理許可證或核備文件內容貯存、清除、處理廢棄物者。」
    ，則觀之上開修正前、後之規定，除九十五年五月五日修正
    同年七月一日施行之廢棄物清理法第四十六條已刪除同法第
    二項常業犯之規定，及九十年十月二十四日經總統公布施行
    之同法第四十六條將原條文（即九十年十月二十四日修正前
    第二十二條第二項第二款）之「事業機構」因用語不當（按
    該款之刑罰為自由刑及罰金刑，事業機構並無接受自由刑之
    能力）修正為「事業負責人及相關人員」外，僅於科處罰金
    刑部分之單位標準為不同之規定（九十年十月二十四日公布
    施行前之舊法為銀元，修正後即九十年十月二十四日、九十
    五年七月一日施行之新法為新臺幣），但實則相同，足認修
    正前、後關於上開之規定，除常業犯之刪除外，其餘部分均
    未涉及犯罪構成要件或處罰內容之變更，自非屬法律之變更
    ，而無比較新舊法適用之必要，自應依一般法律適用之原則
    ，適用「現行、有效之裁判時」法即九十五年七月一日修正
    公布之廢棄物清理法第四十六條第四款之規定論處（最高法
    院九十五年台上字第六一五九號判決參照）。
  (二)又被告行為後，刑法第三十三條第五款之規定業於九十四年
    二月二日修正，刑法第三十三條第五款原規定：「罰金：一
    元以上」，修正為「罰金新台幣一千元以上，以百元計算之
    」，並自九十五年七月一日起施行。則比較新舊法，罰金既
    由銀元一元以上，提高為新台幣一千元以上，無異提高法定
    刑為罰金時之可科處之最低刑為新台幣一千元，修正後之刑
    法第三十三條第五款之規定，並未有利於行為人，依九十五
    年七月一日施行之刑法第二條第一項前段規定，自應適用行
    為時法即修正前刑法第三十三條第五款之規定。又按從刑法
    分則（含其他特別刑法）構成要件之規定，就法律概念，融
    合數自然意思、活動而成為一個法律上概念之行為，在法律
    規範或社會評價使之成為一個法的行為單數，如集合犯係指
    於此數犯罪構成要件中，本即預定有數同種類之行為將反覆
    實行之犯罪，其特質為行為含反覆實施複數行為而評價為包
    括一罪。則刑事法若干犯罪行為態樣，本質上即具有反覆、
    延續之行為觀念者，立法時既予以特別歸類，定為犯罪構成
    要件之行為要素，則行為人基於概括之決意，在密切接近之
    一定時、地持續實行之複次行為，倘依社會客觀通念，認為
    符合一個反覆、延續性之行為觀念者，在刑法評價上，即應
    成立一罪，學理上稱之為「集合犯」。而廢棄物清理法第四
    十一條第一項「從事廢棄物清除、處理業務者，應向直轄市
    、縣（市）主管機關或中央主管機關委託之機關申請核發公
    民營廢棄物清除處理機構許可文件後，始得受託清除、處理
    廢棄物業務」之規定，係對從事廢棄物清除、處理業務者為
    廢棄物清除、處理業務之規範。（九十五年七月一日施行之
    ）同法第四十六條第四款前段規定之「未依第四十一條第一
    項規定領有廢棄物清除、處理許可文件，從事廢棄物貯存、
    清除、處理」罪，本質上具有反覆性與延時性，倘行為人在
    密切接近之一定時間及空間內複次從事廢棄物之清除、處理
    ，乃其業務本質所當然，於行為概念上，應認為包括的一罪
    。查被告自八十九年五月十六日起至查獲之同年七月五日止
    之期間所從事廢棄物之清除之行為，既係反覆實行同種類之
    數犯罪構成要件，如上述乃係集合多數犯罪行為而成立之集
    合犯，在法律概念上應評價為包括一罪。
四、核被告所為，係犯九十五年七月一日施行之廢棄物清理法第
    四十六條第四款前段之未依規定領有廢棄物處理許可證，從
    事廢棄物清除罪，公訴意旨認被告甲○○傾倒廢鋁渣，係犯
    九十年十月二十四日公布施行前廢棄物處理法第二十二條第
    二項第一項之任意棄置有害事業廢棄物罪，起訴法條尚有未
    洽，自應由本院予以變更。又被告雖有多次從事廢棄物清除
    之行為，但係反覆實行同種類之數犯罪構成要件，係屬集合
    多數犯罪行為而成立之集合犯，在法律概念上應評價為包括
    一罪，已如上述，自無成立修正前連續犯。又被告係自八十
    九年五月十六日十時許起，即有上開行為，公訴意旨未及論
    述，惟為起訴效力所及，本院自應併予審理，均併此敘明。
五、原審予以論罪科刑，固非無見，惟查：(一)後列有關台灣高雄
    地方法院九十年度訴字第七六一號違反廢棄物處理法部分，
    核與上開論罪科刑部分並無連續犯裁判上一罪之關係，且後
    列部分被告之行為並不構成違反廢棄物處理法之罪責，詳如
    後述，原審予以一併論罪科刑，自有未洽；(二)廢棄物清理法
    第四十六條、刑法第三十三條第五款，分別於九十五年七月
    一日起施行，原審未及比較新舊法適用，且依修正前刑法第
    五十六條論以連續犯，均有未當。被告上訴就上開論罪科刑
    部分否認犯罪，並以上開情詞指摘原判決不當，雖非可取，
    但原判決既有上開可議之處，自屬無可維持，自應由本院將
    原判決予以撤銷改判。爰審酌被告為圖一己之私利而為上開
    廢棄物之清除行為，其犯罪之動機、手段、所生之危害，及
    犯後否認之態度等一切情狀，量處如主文第二項所示之刑，
    以示懲儆。
貳、併案部分：台灣高雄地方法院九十年度訴字第七六一號移送
    辦併部分（台灣高雄地方法院檢察署八十九年偵字第二二九
    ０二、一九五三五、二０六九０、二六三四八、二六三四九
    、二六三五二、二六三五一、二六三五０、二四二七四號、
    九十年偵字第八、一六六九號）
一、移送意旨（即臺灣高雄地方法院檢察署起訴意旨）略以：被
    告甲○○係岡金公司之負責人，明知公、民營廢棄物清除、
    處理機構經營廢棄物之貯存、清除或處理業務，應向地方主
    管機關申請核發許可證，如未依法領有廢棄物清除、處理許
    可證或核備文件，從事廢棄物之貯存、清除、處理者，應受
    刑事處罰，明知岡金公司未領有廢棄物清除許可證或核備文
    件，自八十八年六月起陸續自紐新公司、新文欽公司、營光
    公司及辰榮公司購入廢鋁渣，在黃木林（另由台灣高雄地方
    法院審理）坐落於高雄縣岡山鎮○○段八六之十號土地及廠
    房，且未有任何環保設施之情況下從事熔煉之再利用業務，
    致生空氣及水源之污染，迄八十九年八月底，感前述租用之
    廠地空間不足，已無法容納堆置再利用後產生之廢鋁渣、灰
    ，另於八十九年八月下旬之某日，向其友人林月秋（另由台
    灣高雄地方法院審理）借用位於高雄縣阿蓮鄉○○段六五五
    之四號之土地，未採取防制污染措施之情況下，供其堆置上
    開再利用之廢鋁灰渣，致環境污染。嗣於八十九年八月三十
    日下午，前揭堆置於高雄縣阿蓮鄉○○段六五五之四號土地
    上之廢鋁灰渣，因日曬雨淋產生惡臭，經附近民眾陳情檢舉
    後，先由高雄縣環保局人員前往稽查，翌日再經臺灣高雄地
    方法院檢察署檢察官指揮相關環保機關人員及司法警察循線
    查獲而分別查知上情，因認被告甲○○涉有修正前廢棄物清
    理法第二十二條第二項第四款之罪嫌云云。
二、訊據被告甲○○堅決否認有上開犯行，辯稱：伊係再利用，
    並沒有污染空氣，對人體沒有危害等語。
三、經查：
  (一)本件經行政院環保署督察大隊南區分隊稽查人員於八十九年
    八月三十一日，分別在岡金公司位於高雄縣岡山鎮○○段八
    六之十號土地及其上之農機廠房、高雄縣阿蓮鄉○○段六五
    五之四地號之土地及紐新公司，現場實際採集廢鋁渣、灰之
    廢棄物化驗結果，依現場採樣化驗檢測項目分別有：「總鉛
    、總鋅、總鎘、總銅、總鉻」等五大項，各項分析結果依規
    定並未超出事業廢棄物毒性特性溶出程序（簡稱ＴＣＬＰ）
    溶出標準，均為一般事業廢棄物之事實，有高雄縣環境保護
    局於八十九年八月三十一日採驗之廢棄物檢驗報告十三張、
    高雄縣政府環境保護局九十一年五月十六日九一高縣環四字
    第○○一四八三七號函及其函附之溶出毒性事業廢棄物毒性
    特性溶出程序表（ＴＣＬＰ）溶出標準附卷可稽。又於八十
    九年九月六日上午九時四十五分，自紐新公司位於高雄縣橋
    頭鄉○○路十號之工廠現場廢鋁渣採樣送驗結果，各項檢驗
    項目檢驗值亦未超過標準，屬一般事業廢棄物等情，亦有中
    環科技事業股份有限公司廢棄物樣品溶出液檢驗報告、廢棄
    物採樣記錄表各一份在卷足憑（詳見於台灣高雄地方法院九
    十年度訴字七六一號卷內、台灣高雄地方法院檢察署八十九
    年偵字第三二至四四頁、台灣台南地方法院原審卷二第四九
    頁至六二頁），由此足見岡金公司向紐新公司等收購從事溶
    煉業務之廢鋁渣原料，及其溶煉後所產生之廢鋁灰等，均屬
    一般事業廢棄物無訛。
  (二)按從事廢棄物清除、處理業務者，應向直轄市、縣（市）主
    管機關或中央主管機關委託之機關申請核發公民營廢棄物清
    除處理機構許可文件後，始得受託清除、處理廢棄物業務，
    固為廢棄物清理法第四十一條所明定。惟事業廢棄物之再利
    用，應依中央目的事業主管機關規定辦理，不受第二十八條
    、第四十一條之限制。前項再利用之事業廢棄物種類、數量
    、許可、許可期限、廢止、紀錄、申報及其他應遵行事項之
    管理辦法，由中央目的事業主管機關會商中央主管機關、再
    利用用途目的事業主管機關定之，九十年十月二十四日修正
    公布施行之廢棄物清理法第三十九條亦定有明文。又事業廢
    棄物之性質安定或再利用技術成熟者，其種類及管理方式經
    經濟部公告後，事業及再利用機構得逕依該管理方式進行再
    利用，經濟部九十一年一月九日（９１）經工字第０９００
    四六二八五五０號發布之事業廢棄物再利用管理辦法第三條
    第二項定有明文（見本院上訴卷第八四至九０頁）。又按廢
    單一金屬料（銅、鋅、鋁、錫）屬公告之「一般事業廢棄物
    再利用之類別及管理方式」之再利用類別，即可依公告管理
    之方式，送交具再利用能力之事業機構逕行再利用，毋須另
    外申請廢棄物清除、處理許可證，惟清除行為需符合「事業
    廢棄物貯存清除處理方法及設施標準」之相關規定，此業經
    行政院環境保護署以九十年五月十八日（九○）環署廢字第
    ○○二六九二五號函復原審在案，並有該函附卷可佐（見原
    審一卷第一００至一０一頁），且廢鋁屑、鋁渣如為單一金
    屬，可視為公告再利用管理方式之來源範疇，亦經經濟部工
    業局函釋在案，有該局九十年五月二十五日工（九○）永字
    第九○○○一七三六五○號函在卷可稽（見原審一卷第一一
    八、一一九頁）。是被告甲○○向紐新公司等收購廢鋁從事
    熔煉製鋁之工作，自屬一般事業廢棄物之再利用行為。
  (三)被告於收購廢鋁後在上開土地從事熔煉製鋁之工作，既屬一
    般事業廢棄物之再利用之行為，無須申請核發公民營廢棄物
    清除處理機構許可之文件後，即得逕行從事廢鋁之再利用業
    務，自不受九十年十月二十四日修正前廢棄物清理法第二十
    二條第二第四款（九十年十月二十四日修正後第四十六條一
    項第四款）規定應取得廢棄物清除許可證之限制。
  (四)次按九十五年七月一日施行前廢棄物清理法第四十六條第一
    項第二款之犯罪（即九十五年七月一日施行之同法第四十六
    條第二款），係以未依廢棄物清理法規定之方式貯存、清除
    、處理或再利用廢棄物，致污染環境為要件。惟臺灣高雄地
    方法院檢察署檢察官僅於起訴書事實欄籠統指稱被告甲○○
    之再利用行為「致污染環境」，並未指出被告在非法處理過
    程中，有何污染環境；亦未論及被告再利用過程於岡金公司
    所設工廠有何「污染環境」之結果？有無空氣污染防制法所
    定之污染指數？抑水污染防治法所定對地下水源造成如何之
    污染？其數據如何？均未見該署檢察官舉證，且據高雄縣政
    府環境保護局及彰化縣環境保護局查明後，據函復略以「因
    廢棄物清理法未授權訂定認定標準，行政院環境保護署亦無
    相關行政指引緣此稽查當時無從採集環境介質，亦無標準可
    資認定」，「該期間空污法規和固定污染源操作許可證並未
    管制鋁渣回收利用部分」，「該期間水污染防制法部分亦無
    是項登載污染數樣及記錄」，有彰化縣環境保護局九十二年
    七月二十五日彰環四字第二０六七三號函及高雄縣政府環境
    保護局九十二年七月二十八日高縣環四字第０九二０八０一
    三０五號函在卷可稽（見台灣台南地方法院原審二卷第二二
    、四六、四七頁）；至於被告於偵查中供稱：「．．．下雨
    天廢鋁渣產生刺鼻的臭味」，及高雄縣環境保護局事業廢棄
    物稽查工作紀錄表，記載：「民眾於八十九年八月三十日下
    午向阿蓮派出所陳情，位於阿蓮與岡山交界處被非法傾倒不
    明廢棄物惡氣沖天造成附近居民無法居住」「岡山鎮○○段
    八十六之十之土地及農機廠房一棟，負責人甲○○，收購廢
    鋁渣加工．．．，造成空氣惡臭」（見台灣高雄地方法院檢
    察署八十九年偵字第二二九０二號卷第三、四頁），高雄縣
    政府依此紀錄表於八十九年九月十三日以八十九府環四字第
    ＷＢ００三七五九號函請阿蓮鄉公所，略謂復安村九鬮段六
    六五－四地號，非法貯存大量廢棄物，造成附近空氣品質惡
    臭，嚴重影響當地環境，請速處理等情（見台灣高雄地方法
    院檢察署八十九年偵字第一九五三五號卷第一六五頁），均
    係個人主觀上之認定有惡氣沖天情事，不能憑此斷定已達污
    染環境；另現場照片、搜證錄影帶均難據為不利於被告之認
    定；此外又查無其他任何積極之證據，足認被告此部分之行
    為，已達污染環境程度，應認被告此部分犯罪不能証明。惟
    此部分既係臺灣高雄地方法院先以九十年度訴字第七六一號
    判決被告此部分公訴不受理，再以九十年十一月十三日函檢
    送全卷移請原審併案審理（見原審卷一第二二二頁至第二二
    六頁），而非臺灣高雄地方法院檢察署檢察官移送併辦，本
    院僅於判決中併此敘明。
據上論結，應依刑事訴訟法第369條第1項前段、第364條、第299
條第1項前段、第300條、廢棄物清理法第46條第4款、刑法第11
條前段、第2條第1項前段，判決如主文。
本案經檢察官張太龍到庭執行職務。
中　　華　　民　　國　　96　　年　　7 　　月　　4 　　日
                  刑事第四庭　　審判長法　官　吳志誠
                                      法　官　羅心芳
                                      法　官  陳珍如
以上正本證明與原本無異。
如不服本判決，應於收受本判決後十日內向本院提出上訴書狀。
其未敘述上訴理由者並得於提起上訴後十日內向本院補提理由書
狀（均須按他造當事人之人數附繕本）「切勿逕送上級法院」。
　　　　　　　　　　　　　　　　　　　書記官　岑　玢
中　　華　　民　　國　　96　　年　　7 　　月　　4 　　日
附錄：本判決論罪科刑條文：
廢棄物清理法第46條
有下列情形之一者，處1年以上5年以下有期徒刑，得併科新臺幣
3百萬元以下罰金：
一、任意棄置有害事業廢棄物。
二、事業負責人或相關人員未依本法規定之方式貯存、清除、處
    理或再利用廢棄物，致污染環境。
三、未經主管機關許可，提供土地回填、堆置廢棄物。
四、未依第41條第1項規定領有廢棄物清除、處理許可文件，從
    事廢棄物貯存、清除、處理，或未依廢棄物清除、處理許可
    文件內容貯存、清除、處理廢棄物。
五、執行機關之人員委託未取得許可文件之業者，清除、處理一
    般廢棄物者；或明知受託人非法清除、處理而仍委託。
六、公民營廢棄物處理機構負責人或相關人員、或執行機關之人
    員未處理廢棄物，開具虛偽證明。
